臺灣高等法院民事判決　　　　　　　　　　93年度再字第78號
再審原告　　甲○○
再審被告　　乙○○
　　　　　　　　　　　號1樓
當事人間返還價金事件，再審原告對於中華民國92年3月4日本院
92年度上字第995號確定判決提起再審，本院判決如下：
    主      文
再審之訴駁回。
再審訴訟費用由再審原告負擔。
    事實及理由
一、再審原告主張以：本院民國（下同）92年3月4日92年度上字
    第995號確定判決（下稱原確定判決）有民事訴訟法第496
    條第1項第13款規定發現未經斟酌之證物或得使用該證物之
    再審事由：（一）原確定判決就再審原告提出裝潢項目並未
    區分五、六樓，以全部工程款認係再審原告大肆進行改建及
    裝修工程，並造成五樓頂板龜裂之依據，實忽略防水鑑定協
    會之鑑定報告綜合結論：「1.漏水原因係因增建部分直接坐
    落舊房舍上，而致使舊防水層與與新增建之部位之防水層銜
    接所造成，是為原因之一。2.增建可能致使樓板層龜裂，亦
    可能造成漏水原因之二。」。又鑑定結果「六樓建物因屬
    於增建之房屋，其直接興座落於五樓頂板之上，應屬未經專
    業建築師加以設計監督之建物，故易造成防水層銜問題與影
    響原有之結構體（五樓頂板）造成裂縫。」，明白指出漏水
    係因增建部分直接坐落於舊房舍上，惟再審原告事實上僅就
    六樓內部局部整修，地磚未動，加舖地磚於高架浴室之破損
    浴缸處，並未在舊房舍（五樓樓頂）上對應加蓋建物地板之
    任何改建行為，原確定判決漏未斟酌，率認鑑定報告結論中
    所指增建應係指買受後之新增建，顯有誤解。（二）再審原
    告僅就原有建物內部施作若干裝修工程，並不影響六樓結構
    ，而六樓地磚係交屋時原始狀態，鋼構未變動，並無大肆進
    行改建及裝修工程，致造成五樓頂板龜裂，提出裝修前六樓
    房間地板及屋頂內部鋼架為證。至六樓屋頂更換成鍍鋅鋼板
    部分，證人楊英俊於第一審證稱：「四、屋頂本來是石棉瓦
    ，後來改用鍍鋅鋼板，以重量比，是石棉瓦比較重。」則再
    審原告將六樓天頂板更換為較輕之鍍鋅鋼板，並不會造成五
    樓頂板負荷過重，致龜裂或防水層拉破之可能。原確定判決
    將房屋裝修係造成或加重房屋漏水之重大原因，顯有殊未斟
    酌上開證言情形。（三）系爭房屋向後傾斜最大達75分之1
    ，而向後斜率之平均值為110分之1，已超過一般RC建物所建
    議傾斜率250分之1甚多，縱安全結構無問題，於法仍應視為
    瑕疵。況證人即土金技師張正春於第一審證稱：「因整棟建
    築傾斜，所以若要扶正，不敷成本」等語，顯見上開瑕疵係
    屬修費過鉅而無實益，對再審原告而言，乃重大瑕疵。原確
    定判決認傾斜只要不影響結構安全，縱有傾斜亦非瑕疵，實
    有欠當。爰聲明：（一）本院92年度上字第995號確定判決
    （下稱原確定判決）廢棄。（二）再審被告應給付再審原告
    新台幣（下同）5,400,000元及自89年1月13日起至清償日止
    ，按週年利率百分之五計算之利息。
二、按民事訴訟法第496條第1項第13款所謂當事人發現未經斟酌
    之證物或得使用該證物，係指在前訴訟程序不知有該證物，
    現始知之，或雖知有此而不能使用，現始得使用者而言（最
    高法院32年上字第1247號判例意旨參照）。又證人非民事訴
    訟法第496條第1項第13款所稱之證物，自不得據以提起再審
    之訴（69年度台上字第256號、57年度台上字第1052號裁判
    足參）。
三、經查，再審原告以：原確定判決將全部工程款認係再審原告
    大肆進行改建及裝修工程，並造成五樓頂板龜裂之依據，實
    忽略防水鑑定協會之鑑定報告綜合結論；又鑑定結果明白指
    出漏水係因增建部分直接坐落於舊房舍上，惟再審原告並未
    在五樓樓頂上對應加蓋建物地板之任何改建行為，原確定判
    決漏未斟酌，即率認鑑定報告結論中所指增建應係指再審被
    告買受後之新增建；另再審原告僅就原有建物內部施作若干
    裝修工程，並不影響六樓結構，而六樓地磚係交屋時原始狀
    態，鋼構未變動，不會造成五樓頂板龜裂，提出裝修前六樓
    房間地板及屋頂內部鋼架為證云云，據以主張原確定判決有
    民事訴訟法第496條第1項第13款規定發現未經斟酌之證物或
    得使用該證物之再審事由，惟再審原告所稱其未就六樓大肆
    進行改建及裝修工程部分，業經原確定判決查証並認定其因
    大肆裝修房屋致生漏水（見本院確定判決理由欄第四項第（
    二）款即該判決第九頁中段），自無所謂發現未經斟酌之證
    物，再審原告據以主張原確定判決有未經斟酌證物之再審理
    由，顯不足採。又防水鑑定協會之鑑定報告乃第一審委託該
    協會所為，並經原確定判決資為五樓漏水原因之依據，再審
    原告指稱原確定判決有未經斟酌，亦無可取。至再審原告主
    張原確定判決未斟酌證人楊英俊、張正春證言，惟證人非民
    事訴訟法第496條第1項第13款所稱之證物，再審原告據以提
    起再審之訴，自不應准許。
四、從而，再審原告提起本件再審之訴，顯無再審理由，爰不經
    言詞辯論，逕以判決駁回之。
五、據上論結，本件再審之訴為顯無理由，依民事訴訟法第502
    第2項、第78條，判決如主文。
中　　華　　民　　國　　94　　年　　3 　　月　　2 　　日
                  民事第十五庭  審判長法　官  許正順
　　　　　　　　　　　      　　　　　法  官  翁昭蓉
                                      法  官  張  蘭
正本係照原本作成。
如不服本判決，應於收受送達後二十日內向本院提出上訴書狀，
其未表明上訴理由者，應於提出上訴後二十日內向本院補提理由
書狀（均須按他造當事人之人數附繕本）上訴時應提出委任律師
或具有律師資格之人之委任狀；委任有律師資格者，另應附具律
師資格證書及釋明委任人與受任人有民事訴訟法第四百六十六條
之一第一項但書或第二項（詳附註）所定關係之釋明文書影本。
中　　華　　民　　國　　94　　年　　3 　　月　　7 　　日
　　　　　　　　　　　　　　　　　　　書記官  應瑞霞
附註：
民事訴訟法第四百六十六條之一（第一項、第二項）：
對於第二審判決上訴，上訴人應委任律師為訴訟代理人。但上訴
人或其他法定代理人具有律師資格者，不在此限。
上訴人之配偶、三親等內之血親、二親等內之姻親，或上訴人為
法人、中央或地方機關時，其所屬專任人員具有律師資格並經法
院認為適當者，亦得為第三審訴訟代理人。
